【裁判字號】    89,交聲,5
【裁判日期】    890125
【裁判案由】    違反道路交通管理處罰條例聲明異議
【裁判全文】
臺灣臺北地方法院交通事件裁定                        八十九年度交聲字第五號
    異議人即
    受處分人  甲○○
右列受處分人因違反道路交通管理處罰條例案件，對於交通部公路局台北區監理所中
華民國八十八年九月九日所為之處分 (原處分案號：北監五字第一九八六三七二二一
號），聲明異議，本院裁定如左：
    主      文
異議駁回。
    理      由
一、按小客車行駛於公告之專用快速道路，其汽車駕駛人或前座乘客未繫安全帶者，
    處汽車駕駛人新台幣（以下同）一千五百元罰鍰，道路交通管理處罰條例第三十
    一條第一項定有明文。
二、本件受處分人即異議人甲○○於民國八十八年六月八日下午一時十分許，駕駛其
    所有之車號Ｑ二－四四七六號自用小客車，行經經公告之台北市○○路○○道汽
    車專用快速道路，未繫安全帶，而為台北市政府警察局大安分局（以下稱大安分
    局）交通分隊員警王玉焜當場以拍照之方式採證，並以受處分人有違反前揭道路
    交通管理處罰條例第三十一條第一項規定之行為逕行掣單舉發，嗣將舉發通知單
    送達於受處分人後，受處分人於舉發通知單上所載之應到案日期前向原舉發單位
    即大安分局申訴，經該分局調查結果，仍認受處分人確有上開未繫安全帶之違規
    行為，原處分機關乃依前揭道路交通管理處罰條例第三十一條第一項規定於八十
    八年九月九日逕行裁處異議人罰鍰一千五百元。
三、訊據受處分人固不否認有駕駛前開車號自用小客車於前開時地為警拍照之事實，
    核與卷附由大安分局員警王玉焜所拍攝之相片所顯示之情節相符，惟矢口否認有
    任何違反道路交通管理處罰條例規定之行為，辯稱：我有繫安全帶，並不是沒有
    繫，我當時因為胸部不舒服，所以沒有把安全帶從左肩綁下來，而是從腋下綁過
    來云云，惟查：
    受處分人所駕駛之前開車號汽車，系屬日產廠牌之ＣＥＦＩＲＯ小客車，有前述
    相片可稽，而受處分人於本院八十九年一月二十四日調查時自承其所駕駛之上開
    車號小客車前座安全帶為三點式，其為警拍照舉發當時係將安全帶由腋下拉過來
    綁在腰間（當日訊問筆錄參照），是受處分人於前揭時地為警舉發拍照之時，其
    係將安全帶由腋下拉過來綁在腰間，而非橫跨過左肩後再綁在腰間，可堪認定，
    按道路交通管理處罰條例第三十一條第一項之所以要求小客車其駕駛人及前座乘
    客在汽車專用快速道路行駛時繫上安全帶，其立法意旨無非乃小客車其體積較小
    ，且在快速道路行駛速度較快，如萬一有事故發生，駕駛人及前座乘客因繫有安
    全帶，將使駕駛人或前座乘客能得到較為安全之保護，而使傷害減到最低，是為
    貫徹法文之立法意旨，汽車安全帶之扣繫自應依其原廠規定方式操作，而因小客
    車前排二側為三點式之安全帶，故駕駛人及前座乘客自應依三點式安全帶設計規
    定－即橫跨左肩（駕駛人）或右肩（前座乘客）後再橫跨腰部方式扣繫完善，方
    得認有依規定繫安全帶，否則如未依上開規定扣繫即難認係有繫安全帶（本院卷
    附交通部八十七年十一月十三日交路八七字第０四九一六一號函亦同此認定，可
    資參照），受處分人自承其汽車上前座之安全帶為三點式，其繫安全帶之方式又
    係將安全帶由腋下拉過來綁在腰間，而非橫跨過左肩後再綁在腰間，核諸前揭說
    明，自難認係依規定為安全帶之扣繫，且依本院卷附台灣高等法院八十八年度交
    抗字第三五三號確定裁定亦肯認如行為人駕車行駛於公告之專用快速道路時，係
    將安全帶由腋下拉過來綁在腰間，而非橫跨過左肩後再綁在腰間，亦屬未依規定
    扣繫安全帶，而已該當於前揭道路交通管理處罰條例第三十一條第一項規定之構
    成要件，受處分人上開辯解尚難認為可採，本件事證明確，受處分人之違規行為
    堪以認定。
四、綜上所述，受處分人確有在前述時地駕駛上開車號自用小客車行經經公告之台北
    市○○路高架汽車專用快速道路，未繫安全帶之違規事實，從而原處分機關依道
    路交通管理處罰條例第三十一條第一項規定逕行裁處受處分人罰鍰一千五百元，
    核無違誤，本件受處分人之異議為無理由，自應將其異議駁回。
據上論斷，應依道路交通案件處理辦法第十九條，裁定如主文。
中      華      民      國    八十九    年      一      月    二十五    日
                                      臺灣臺北地方法院交通法庭
                                          法  官  葉  建  廷
右正本證明與原本無異
如不服本裁定應於送達後五日內向本院提出抗告狀
                                          書記官  江  虹  儀
中      華      民      國    八十九    年      一      月    三十一    日


司法院資訊處製作；財團法人民間司法改革基金會備份。
